最高法院民事裁定　　　　　　一○○年度台上字第一三二七號
上　訴　人　胡陳恨
訴訟代理人　黃昭雄律師
被 上訴 人　臺南市六甲區農會　 
法定代理人　李明芳
上列當事人間請求塗銷抵押權登記等事件，上訴人對於中華民國
一○○年一月二十五日台灣高等法院台南分院第二審判決（九十
九年度上字第二三四號），提起上訴，本院裁定如下：
    主  文
上訴駁回。
第三審訴訟費用由上訴人負擔。
    理  由
按上訴第三審法院，非以原判決違背法令為理由，不得為之。又
提起上訴，上訴狀內應記載上訴理由，表明原判決所違背之法令
及其具體內容，暨依訴訟資料合於該違背法令之具體事實，其依
民事訴訟法第四百六十九條之一規定提起上訴者，並應具體敘述
為從事法之續造、確保裁判之一致性或其他所涉及之法律見解具
有原則上重要性之理由。同法第四百六十七條、第四百七十條第
二項分別定有明文。而依同法第四百六十八條規定，判決不適用
法規或適用不當者，為違背法令；依同法第四百六十九條規定，
判決有該條所列各款情形之一者，為當然違背法令。是當事人提
起上訴，如以同法第四百六十九條所列各款情形為理由時，其上
訴狀或理由書應表明該判決有合於各該條款規定情形之具體內容
，及係依何訴訟資料合於該違背法令之具體事實。如依同法第四
百六十八條規定，以原判決有不適用法規或適用法規不當為理由
時，其上訴狀或理由書應表明該判決所違背之法令條項，或有關
判例、解釋字號，或成文法以外之習慣或法理等及其具體內容，
暨係依何訴訟資料合於該違背法令之具體事實，並具體敘述為從
事法之續造、確保裁判之一致性或其他所涉及之法律見解具有原
則上重要性之理由。上訴狀或理由書如未依上述方法表明，或其
所表明者與上開法條規定不合時，即難認為已合法表明上訴理由
，其上訴自非合法。本件上訴人對於原判決提起上訴，雖以該判
決違背法令為由，惟核其上訴理由狀所載內容，係就原審取捨證
據、認定事實，及解釋契約之職權行使，所為：上訴人於民國八
十一年間提供系爭土地為物上擔保，予被上訴人設定本金最高限
額新台幣（下同）二百四十萬元之系爭抵押權，擔保債務人（即
上訴人之夫）胡昭南對被上訴人所負之一百四十萬元及二十萬元
借款債權部分，固已清償。惟依系爭抵押權設定契約書其他約定
事項條款第一條之約定，該抵押權擔保之範圍，尚包括胡昭南對
被上訴人所負現在及將來之保證債務。而該約定（除關於「其他
一切債務」部分外），無消費者保護法第十二條規定之適用，亦
無民法第二百四十七條之一第一項所定，顯失公平而無效之情。
乃胡昭南嗣於八十六年間擔任訴外人黃浴輝向被上訴人借款之連
帶保證人，該借款尚有一千三百四十七萬元之本息及違約金，未
為清償。是以系爭抵押權仍有擔保之債權存在。上訴人請求確認
該抵押權擔保之債權不存在，及塗銷抵押權設定登記，均屬不能
准許等論斷，指摘其為不當。並就原審所為論斷，泛言未論斷或
論斷矛盾、違法，而未表明該判決所違背之法令及其具體內容，
暨依訴訟資料合於該違背法令之具體事實，並具體敘述為從事法
之續造、確保裁判之一致性或其他所涉及之法律見解具有原則上
重要性之理由，難認其已合法表明上訴理由。依首揭說明，應認
其上訴為不合法。又上訴人於八十一年間提供系爭土地予被上訴
人設定系爭抵押權之原意（目的），縱在擔保其夫胡昭南對被上
訴人（一百四十萬元及二十萬元）借款債務之清償。惟依上訴人
嗣後實際與被上訴人簽訂之系爭抵押權設定契約書其他約定事項
之約定，既約明該抵押擔保之範圍，尚包括胡昭南對被上訴人之
保證債務。且參諸黃浴輝以胡昭南為連帶保證人，向被上訴人借
款之相關授信資料中，關於填載胡昭南個人（資產）資料部分，
確包括系爭土地在內（一審訴字卷九五頁）等情。被上訴人於第
一審言詞辯論期日所陳「是如此沒錯」之語（同上卷五二頁背面
），應僅在呼應上訴人關於設定該抵押權原意之主張，而非就上
訴人所為「系爭抵押權之設定目的在擔保胡昭南之借款債務，不
及於胡昭南之保證債務」之主張，予以自認。上訴人執被上訴人
上述之所陳，指摘原判決未據此為其有利之判決，係屬違背法令
云云，不無誤會。又依照當事人一方預定用於同類契約之條款而
訂定之契約，為加重他方當事人責任之約定，按其情形顯失公平
者，該部分約定無效，固為民法第二百四十七條之一第二款所明
定。惟所謂「按其情形顯失公平者」，則係指依契約本質所生之
主要權利義務，或按法律規定加以綜合判斷有顯失公平之情形而
言。本件上訴人就系爭抵押權設定契約書其他約定事項條款第一
條之約定，非無磋商之餘地，且其應負之保證責任，有一定之限
額，非漫無限制，亦無顯失公平之情形。上訴人主張該約款為無
效，並指摘原判決違背法令，亦屬誤會，均附此敘明。
據上論結，本件上訴為不合法。依民事訴訟法第四百八十一條、
第四百四十四條第一項、第九十五條、第七十八條，裁定如主文
。
中    華    民    國  一○○  年    八    月   十一   日
                      最高法院民事第六庭
                          審判長法官  陳  淑  敏  
                                法官  陳  國  禎  
                                法官  簡  清  忠  
                                法官  王  仁  貴  
                                法官  鄭  傑  夫  
本件正本證明與原本無異
                                      書  記  官  
中    華    民    國  一○○  年    八    月  二十三  日
                                                      Ｅ